最  高  行  政  法  院  裁  定
110年度上字第668號
上  訴  人  智果林科技有限公司

代  表  人  陳貫真              
訴訟代理人  吳永茂  律師
            羅玲郁  律師
            侯昱安  律師
被 上訴 人  高雄市政府環境保護局

代  表  人  張瑞琿              
上列當事人間水污染防治法事件，上訴人對於中華民國110年9月
7日高雄高等行政法院109年度訴字第319號判決，提起上訴，本
院裁定如下：
　　主  文
上訴駁回。
上訴審訴訟費用由上訴人負擔。
　　理  由
一、按對於高等行政法院判決之上訴，非以其違背法令為理由，
    不得為之，行政訴訟法第242條定有明文。依同法第243條第
    1項規定，判決不適用法規或適用不當者，為違背法令；而
    判決有同法條第2項所列各款情形之一者，為當然違背法令
    。是當事人對於高等行政法院判決上訴，如依行政訴訟法第
    243條第1項規定，以高等行政法院判決有不適用法規或適用
    不當為理由時，其上訴狀或理由書應有具體之指摘，並揭示
    該法規之條項或其內容；若係成文法以外之法則，應揭示該
    法則之旨趣；倘為司法院大法官解釋，則應揭示該解釋之字
    號或其內容。如以行政訴訟法第243條第2項所列各款情形為
    理由時，其上訴狀或理由書，應揭示合於該條項各款之事實
    。上訴狀或理由書如未依此項方法表明，或其所表明者與上
    開法條規定不合時，即難認為已對高等行政法院判決之違背
    法令有具體之指摘，其上訴自難認為合法。
二、上訴人在高雄市○○區○○街98之1號場址（下稱系爭場址）從
    事海綿製造業務，屬行政院環境保護署（下稱環保署）依水
    污染防治法第2條第7款規定公告水污染防治法事業分類及定
    義之化工業，為應申請核發排放許可證或簡易排放許可文件
    始得排放廢（污）水至地面水體之事業。惟上訴人未領有廢
    （污）水排放許可證（文件），且未取得目的事業主管機關
    合法登記或許可。被上訴人接獲民眾陳情而於民國108年12
    月19日稽查發現高雄市大寮區民忠街鳳山圳上游有工廠排放
    乳白色廢水，沿線巡查發現該廢水排放來源為系爭場址，經
    會同上訴人人員進入系爭場址，發現系爭場址內製程清洗產
    生之廢水經收集至廠區後方二樓黑色桶槽，未經處理即逕自
    廠房後方排出廠外，流入鳳山圳。被上訴人乃至系爭場址排
    放口採集3組水樣，初步檢測氫離子濃度指數分別為2.11、2
    .62及3.43，其中2組送驗結果分別為氫離子濃度指數2.1、2
    .6；懸浮固體381、149mg/L；生化需氧量623、235mg/L；化
    學需氧量1,680、671mg/L，已逾放流水標準第2條第1項第1
    款第4目附表四「化工業放流水水質項目及限值」所定懸浮
    固體30mg/L、生化需氧量30mg/L及化學需氧量100mg/L之限
    值。被上訴人乃以109年1月31日高市環局稽字第1093017070
    0號函通知上訴人陳述意見。經被上訴人審酌調查事實證據
    及陳述意見後，仍認上訴人違反水污染防治法第7條第1項及
    第14條第1項規定之事實明確，並構成同法第73條第1項第1
    款所定情節重大之要件，從一重論以違反同法第7條第1項規
    定，而依同法第40條第1項、違反水污染防治法罰鍰額度裁
    罰準則（下稱裁罰準則）第2條及環境教育法第23條、環境
    講習執行辦法第4條第1款、第8條第1項等規定，以109年3月
    12日高市環局稽字第10931169600號函附同日高市環局水處
    字第30-109-020033號裁處書（下稱原處分）裁處上訴人罰
    鍰新臺幣2,763,600元及環境講習8小時且其代表人應親自出
    席講習，不得代理，並依水污染防治法第45條第1項規定命
    其將系爭場址產出廢水製程全部停工。上訴人不服，循序向
    高雄高等行政法院（下稱原審）提起行政訴訟，聲明：訴願
    決定及原處分關於裁處罰鍰部分均撤銷。經原審109年度訴
    字第319號判決（下稱原判決）駁回後，提起上訴。
三、上訴人對原判決提起上訴，雖以該判決違背法令為由，主張
    略以：㈠依證人證詞及被上訴人訴訟代理人之陳述，上訴人
    係使用自來水作為工廠製程之用水來源；再依上訴人之自來
    水錶照片及水費收據、上訴人工廠規模、儲水桶數量及員工
    人數，可證上訴人平均每一工作日使用水量為5.58噸。惟原
    處分及訴願決定均未審酌上訴人實際每日用水量及排水量，
    逕依「108年全國水污染防治許可證（文件）登記之前50%之
    每日排放量平均值」項次8化工業，每日核准排放量平均值
    為4,544立方公尺（即4,544噸），誤以裁罰準則第2條附表
    三「嚴重違規點數」25點計算上訴人違規態樣點數。上訴人
    已於109年2月11日提出陳述意見函指出「本公司實際每日最
    大廢水產生量未達100CMD」，本案應屬每日用水量低於50立
    方公尺之違規情形點數為1點，被上訴人未依職權調查客觀
    事實而正確認定上訴人每日用水量及排水量，違反行政程序
    法第36條及第42條第1項規定，導致適用記點違規態樣之標
    準有誤。㈡被上訴人並未實際調查上訴人廠區供水狀況，亦
    未舉證證明上訴人尚有其他供水來源，更未調查上訴人實際
    用水量或排水量，前開事實及證據均可在被上訴人實施現場
    稽查時詢問上訴人員工及現場徹底巡查確認，被上訴人並未
    查獲上訴人有使用地下水或其他供水來源，則依據自來水單
    所載之用水地址、用水戶及水錶裝設地點確實為上訴人所在
    及由上訴人所用無疑。上訴人於原審審理期間聲請前往系爭
    場址勘驗及詢問證人高孟宗以證明上訴人主張之用水情形，
    原審卻未依職權調查，率以上訴人於原處分前之陳述意見中
    ，並未檢具相關用水量等佐證資料送審，而准予被上訴人錯
    誤認定上訴人之排水量，實有判決違背法令情事。㈢依被上
    訴人於現場採集並實施檢測之2組送驗水質中，其「懸浮固
    體（SS）為149mg/L（最大限值30mg/L）」等數值，均未逾
    越標準限值5倍以上，足見送驗水質並未符合「嚴重違規點
    數」標準，原判決未查明事實，誤認上訴人屬嚴重違規以25
    點計算違規點數，顯然有誤。㈣被上訴人稽查檢測人員必須
    依環保署108年1月22日環署授檢字第1080000393號公告自10
    8年5月15日生效（NIEA W424.53A)「水之氫離子濃度指數(p
    H值)測定方法－電極法」（下稱電極法）規定於現場進行水
    樣檢測之前，先將檢測儀器校正，現場檢測同一樣品須重複
    檢測儀器2次，且誤差值需在pH0.1範圍內，然檢測當時被上
    訴人水樣檢測人員並未依據電極法規定就測試儀器進行校正
    ，故被上訴人採集水樣當時之初步檢測結果pH：2.11、pH：
    2.62、pH：3.43即有疑義，不得採認等語。
四、惟查，原判決已敘明：被上訴人現場測定氫離子濃度指數均
    符合電極法規定之校正參數，且檢測樣品之採樣及保存方法
    亦與環保署107年12月11日環署授檢字第1070007791號公告
    自108年3月15日生效（NIEA W109.52B）「事業放流水採樣
    之方法」相符；被上訴人於每季均將pH計委託合格檢驗機構
    台灣檢驗科技股份有限公司高雄分公司進行外校，以確保儀
    器之品保品管準確性符合規定。故被上訴人以該水樣之檢測
    結果據以認定上訴人違反水污染防治法第7條第1項規定，自
    無違誤。又被上訴人在系爭場址採集並送驗之2組水樣，其
    懸浮固體檢測值分別為381、149mg/L（最大限值30mg/L），
    足見上訴人排放之廢水所含懸浮固體超過放流水標準限值11
    .7倍，並非未逾越標準限值5倍以上；再觀裁罰準則附表三
    ，就違規對象類型之規模換算點數時，應取得排放許可證者
    ，原則上係以書面上許可核准之廢污水排放量為計算基礎而
    非以業者實際廢污水排放量為據；而就未依水污染防治法取
    得許可證（文件）者之規模認定，除業者先檢具相關用水量
    、地下水抽取量或其他可供佐證之資料，送主管機關審查核
    定，並經主管機關確認，得以該登載之水量或查核量認定外
    ，均以依其違反水污染防治法前1年全國該業別許可證（文
    件）登記之前百分之50之每日最大排放量平均值認定。上訴
    人在被上訴人作成原處分前之陳述意見程序中，並未檢具相
    關用水量、地下水抽取量或其他可供佐證之資料送被上訴人
    審查，被上訴人自無從依裁罰準則附表三備註欄規定，另行
    核定其據以裁處之查核量。此外，系爭場址位在高雄市○○區
    ○○街98之1號，對照上訴人在原處分作成後始提出之水費通
    知單所載用水地址則為高雄市○○區○○街96之1號旁，且該水
    錶之用戶名稱亦非上訴人，故難逕以該水費通知單所載之用
    水量作為上訴人在系爭場址之用水量或廢水排放量之計算依
    據。證人張簡子熙僅曾至系爭場址1樓進行廁所及一般水龍
    頭之用水配管，對於上訴人在系爭場址廠房內所進行之製程
    及用水方式均不明瞭，堪認其證詞尚不足以證明上訴人之用
    水確屬單一水源。原處分依裁罰準則第2條附表三及附表八
    之規定作為計算依據，核其罰鍰之裁處既係適用前揭經法律
    授權訂定之裁量準則，且審酌上訴人違反行政法上義務行為
    應受責難程度、所生影響等行政罰法第18條第1項所定因素
    ，未逾法定裁量範圍，復無與法律授權目的相違或出於與事
    件無關考量之裁量濫用，難認有何裁量怠惰情事，其罰鍰額
    度之裁量即難認有何違法等語甚詳。經核上訴意旨無非重述
    其在原審提出而為原審所不採之主張，就原審取捨證據、認
    定事實之職權行使，指摘其為不當，並執其一己之法律見解
    ，就原審已論斷或指駁不採其主張之理由，泛言原判決違背
    法令，而非具體表明合於不適用法規、適用法規不當、或行
    政訴訟法第243條第2項所列各款之事實，難認對原判決之如
    何違背法令已有具體之指摘。依首揭規定及說明，應認其上
    訴為不合法。
五、據上論結，本件上訴為不合法。依行政訴訟法第249條第1項
    前段、第104條、民事訴訟法第95條、第78條，裁定如主文
    。
中　　華　　民　　國　　110 　年　　11　　月　　23　　日
                    最高行政法院第四庭
                        審判長法官  胡　方　新　
                              法官　陳　國　成
                              法官　蕭　惠　芳
                              法官　林　惠　瑜
                              法官　曹　瑞　卿

以  上  正  本  證  明  與  原  本  無  異
中　　華　　民　　國　　110 　年　　11　　月　　23　　日
　　　　　　　　　　　　　　　書記官　莊子誼